最高法院刑事判決　　　　　　　　　　　　　　　　　九十三年度台上字第四九號
　　上　訴　人　甲○○
　　選任辯護人　鍾夢賢律師
右上訴人因搶奪案件，不服台灣高等法院高雄分院中華民國九十年七月十二日第二審
判決（九十年度上訴字第五０一號，起訴案號：台灣高雄地方法院檢察署八十八年度
偵字第一九二四三號），提起上訴，本院判決如左：
    主  文
原判決撤銷，發回台灣高等法院高雄分院。
    理  由
本件原判決認定：上訴人甲○○曾於民國八十五年間因搶奪案件，經台灣高雄地方法
院於八十五年八月十四日判處有期徒刑一年，緩刑五年，緩刑期間，仍不知警惕，與
葉冠志（已由國防部南部地方軍事法院判決有期徒刑五年二月確定）二人共同意圖為
自己不法之所有，並基於概括之犯意，先於八十八年七月二十九日晚間十一時十五分
許，推由葉冠志騎乘未懸掛車牌，車號不詳之輕型機車附載上訴人，行經高雄縣仁武
鄉赤山村澄清巷附近，趁騎乘機車之賴金杏不備之際，由上訴人出手搶奪置於賴金杏
機車踏板上之手提袋一個（內有新台幣約一萬零六百元、信用卡二張、萬泰統領卡一
張、身分證、行動電話壹支等物），得逞後隨即加速逃逸；二人復於同年月三十日晚
間十時許，由上訴人騎乘其所有之車號ＸＳＺ｜六九０號機車後載葉冠志，在高雄縣
仁武鄉○○村○○街附近，趁騎乘機車之劉秀婷尚無防備之際，由葉冠志出手搶奪劉
秀婷肩上之皮包，幸經劉秀婷奮力抵抗，於拉扯間，上訴人二人騎乘機車不慎連車倒
地，始匆忙於爬起後，騎車加速逃離現場，致未得逞，二人並遺留ＸＳＺ｜六九０號
車牌一面及大鎖一個，經劉秀婷持上開車牌、大鎖報警，旋經警循線於高雄市○○區
○○街一九六巷四號查獲等情，因而維持第一審關於依連續犯規定，論處上訴人共同
連續搶奪罪刑部分之判決，駁回上訴人在第二審之上訴，固非無見。
惟查：(一)原判決認上訴人有搶奪被害人賴金杏犯行，無非以賴金杏之指訴為其依據。
然被害人賴金杏於警訊報案指稱「我只看見後座行搶之青少年……單眼皮……前座駕
駛我未看清楚」（警訊卷第五頁背面），偵查中指稱「那位騎機車者我有看清他之臉
，坐在後面者我未看清」（偵查卷第卅二頁背面第四、五行），其就上訴人是否坐於
後座及搶犯究係騎車者或附載者，所述並不一致，且被害人賴金杏於偵查中稱下手行
搶之歹徒「他眼睛很小」（偵查卷第卅四頁），與另一被害人劉秀婷於警訊稱騎機車
之歹徒（即上訴人）其特徵為「雙眼皮、大眼睛」（警訊卷第二頁背面第五行起、第
三頁背面最後一行），二人所指為同一人，但特徵竟完全相反，究竟何者可信？有無
誤認情形？被害人賴金杏之證言尚非全無瑕疵可指。原審未詳予查究明白並釐清疑點
，遽憑被害人賴金杏之指認資為該部分判決有罪之依據，自有違誤。(二)關於上訴人辯
稱：伊與葉冠志就八十八年七月二十九日晚間十一時在高雄市○○路果貿新村附近郵
局提款，並未到高雄縣仁武鄉赤山村澄清巷附近，搶奪賴金杏之皮包乙節，原判決以
「然查以葉冠志郵局提款卡提款，係於八十八年七月三十日凌晨零時十一分四十五秒
在高雄市鼓山區○○○路三一六之三號高雄瑞豐郵局自動提款機提款一千元，有台灣
南區郵政管理局八十九年一月二十四日00000000｜０二六號函附於國防部南
部地方 (軍事）法院卷內可考，其提款與被害人賴金杏被搶奪時間相隔近一小時，而
提款地點距案發地點，騎機車僅需二、三十分鐘即可到達，尚難據此為被告不在場之
證明。」（原判決第五頁第十行起）然上訴人與葉冠志提款地點與被害人賴金杏被搶
之「高雄縣仁武鄉赤山村澄清巷附近」相距約若干？有何證明足以認定「騎機車僅需
二、三十分鐘即可到達」？因此點與上訴人在提款前，究有無可能於上開仁武鄉地點
犯案息息相關，原判決未予說明其認定之依據，即遽為上訴人不利之認定，自有理由
不備之違法。(三)原審以第一審判決認定事實、適用法律均無違誤而予維持，然第一審
判決事實欄固認定上訴人第二次犯行為未遂（第一審判決第二頁第三行起），但理由
欄則認定上訴人第一、二次犯行均觸犯刑法第三百二十五條第一項之搶奪既遂罪（同
判決第三頁二），該判決事實認定、理由記載已有矛盾，且與原審認上訴人第一、二
次各係犯刑法第三百二十五條第一項、第三項之搶奪既遂、未遂罪（第二審判決第六
頁二）亦有不同，原判決未予糾正第一審判決之矛盾仍予維持，併有可議。以上或為
上訴意旨所指摘，或為本院得依職權調查之事項，應認原判決有發回更審之原因。
據上論結，應依刑事訴訟法第三百九十七條、第四百零一條，判決如主文。
中　　　華　　　民　　　國　　九十三　　年　　　一　　　月　　　八　　　日
                              最高法院刑事第十二庭
                                  審判長法官  陳　正　庸
                                        法官  賴　忠　星
                                        法官  王　居　財
                                        法官  張　清　埤
                                        法官  呂　永　福
      右正本證明與原本無異
                                              書  記  官
中　　　華　　　民　　　國　　九十三　　年　　　一　　　月　　 十五 　　日
                                                                        Ｖ
